【裁判字號】    95,交訴,78
【裁判日期】    951130
【裁判案由】    公共危險
【裁判全文】
臺灣新竹地方法院刑事判決              95年度交訴字第78號
公  訴  人  臺灣新竹地方法院檢察署檢察官
被      告  乙○○
上列被告因公共危險案件，經檢察官聲請簡易判決處刑（九十五
年度撤緩偵字第六六號），本院認不宜以簡易判決處刑，改依通
常程序審理後，裁定進行簡式審判程序，判決如下：
    主  文
乙○○駕駛動力交通工具肇事，致人傷而逃逸，處有期徒刑陸月
，如易科罰金，以銀元佰元即新臺幣玖佰元折算壹日。
    事  實
一、黃豔香於民國九十二年十一月五日晚上十時二十五分許，駕
    駛其所有之車號ＬＱ─三四二九號自用小客車，沿新竹縣竹
    北市縣○○路由南往北方向行駛，途經縣政二路與文愛街路
    口欲行迴轉時，本應注意車前狀況，並隨時採取必要之安全
    措施，而依當時晴天，夜間有照明，乾燥柏油道路，視距良
    好，路面無缺陷及障礙物之情形下，亦無不能注意之情事，
    竟疏未注意車前狀況即貿然迴轉，適有甲○○騎乘車號ＯＸ
    Ｌ─○三二號重型機車，沿縣政二路由北往南方向同時駛至
    上開路口，黃豔香因而閃煞不及，其駕駛之自用小客車右前
    車頭處因此與甲○○騎乘之機車左後側發生擦撞，致甲○○
    人車倒地，受有頭部外傷併臉部多處擦傷、頸部疼痛、雙手
    及左小腿多處擦傷等傷害（過失傷害部分，業經甲○○於偵
    查中撤回告訴，由檢察官另為不起訴處分確定）。黃豔香駕
    車肇事後，竟未對甲○○為必要之救護措施，反而另行起意
    ，逕自駕車逃離現場。嗣經路人侯國弘記下黃豔香駕駛之汽
    車車牌號碼後報警處理，警方據此循線通知黃豔香到案後查
    知上情。
二、案經甲○○訴由新竹縣警察局竹北分局報請臺灣新竹地方法
    院檢察署檢察官聲請簡易判決處刑。
    理  由
一、本件被告黃豔香所犯肇事逃逸罪，非死刑、無期徒刑、最輕
    本刑為三年以上有期徒刑之罪，或高等法院管轄第一審之案
    件，其於準備程序中，先就被訴事實為有罪之陳述，經本院
    認為符合刑事訴訟法第二百七十三條之一之規定，裁定進行
    簡式審判程序，先予敘明。
二、上開事實，業據被告乙○○於本院審理時坦白承認，核與告
    訴人甲○○於警詢及偵查中、證人侯國弘於警詢時一致供述
    告訴人與被告發生車禍受傷，惟被告未對告訴人為必要之救
    護措施即駕車離開現場等情節大致相符，並有車籍作業系統
    查詢認可資料、道路交通事故現場圖、道路交通事故調查報
    告表（一）、（二）、告訴人車禍受傷就診之診斷證明書各
    一紙及案發現場與車損相片共十張在卷可資佐證，足見被告
    之自白與事實相符，可以採信，事證明確，被告肇事逃逸之
    犯行應可認定。
三、核被告黃豔香所為，係犯刑法第一百八十五條之四之肇事逃
    逸罪。爰審酌被告於本案後另有服用酒類不能安全駕駛動力
    交通工具而駕駛之公共危險前科之素行、駕車肇事致告訴人
    受傷非重、於肇事後未救護傷者即駕車離去及坦認犯行，且
    於肇事後迅速與告訴人達成民事和解，有和解書一份在卷可
    證之犯罪後態度等一切情狀，量處如主文所示之刑。
四、按行為後法律有變更者，適用行為時之法律。但行為後之法
    律有利於行為人者，適用最有利於行為人之法律；刑法第二
    條第一項定有明文。本件被告行為後，九十四年二月二日修
    正公布之刑法，業於九十五年七月一日起施行，關於易科罰
    金之折算標準，刑法第四十一條第一項原規定：「犯最重本
    刑為五年以下有期徒刑以下之刑之罪，而受六個月以下有期
    徒刑或拘役之宣告，因身體、教育、職業、家庭之關係或其
    他正當事由，執行顯有困難者，得以一元以上三元以下折算
    一日，易科罰金。但確因不執行所宣告之刑，難收矯正之效
    ，或難以維持法秩序者，不在此限。」、第二項規定：「併
    合處罰之數罪，均有前項情形，其應執行之刑逾六月者，亦
    同」。依修正前罰金罰鍰提高標準條例第二條前段（現已刪
    除）規定，就其原定數額提高為一百倍折算一日，則被告行
    為時之易科罰金折算標準，應以銀元三百元即新臺幣九百元
    折算一日。惟刑法修正後，第四十一條第一項規定：「犯最
    重本刑為五年以下有期徒刑以下之刑之罪，而受六個月以下
    有期徒刑或拘役之宣告者，得以新臺幣一千元、二千元或三
    千元折算一日，易科罰金。但確因不執行所宣告之刑，難收
    矯正之效，或難以維持法秩序者，不在此限。」、第二項規
    定：「前項規定於數罪併罰，其應執行之刑未逾六月者，亦
    適用之」。比較修法前後易科罰金之折算標準及數罪併罰應
    執行之刑是否限制在逾六月等事項，以修正前之規定對被告
    有利。至該條第一項關於執行之限制，雖新法刪除「因身體
    、教育、職業、家庭之關係或其他正當事由，執行顯有困難
    者」之要件，惟自該條文修正理由可知，立法者傾向於將易
    科罰金範圍擴大，由法官單純從避免短期自由刑弊害方面去
    思考是否准許易科罰金，至於個案中如何執行易科罰金，檢
    察官仍可依該條項但書之規定，審酌是否具有「確因不執行
    所宣告之刑，難收矯正之效，或難以維持法秩序」等事由，
    而為准許或駁回易科罰金之聲請，對被告並未較為有利，故
    綜合上開比較結果，以修正前易科罰金之規定對被告較為有
    利，應依修正前刑法第四十一條第一項前段之規定，定其如
    易科罰金之折算標準。
據上論斷，應依刑事訴訟法第四百五十二條、第二百七十三條之
一、第二百九十九條第一項前段，刑法第二條第一項前段、第一
百八十五條之四、修正前刑法第四十一條第一項前段，修正前罰
金罰鍰提高標準條例第二條，判決如主文。
本案經檢察官林佳穎到庭執行職務。
中    華    民    國  九十五  年    十一  月  三十  日
                  交通法庭  法  官  林昌義
以上正本證明與原本無異。
如不服本判決，應於判決送達後10日內向本院提出上訴狀 (應附
繕本 )，上訴於臺灣高等法院。
中    華    民    國    95    年    11    月    30    日
                            書記官  劉怡芳
刑法第一百八十五條之四
駕駛動力交通工具肇事，致人死傷而逃逸者，處六月以上五年以
下有期徒刑。


司法院資訊處製作；財團法人民間司法改革基金會備份。
